【裁判字號】    89,上易,4194
【裁判日期】    891017
【裁判案由】    偽造貨幣
【裁判全文】
臺灣高等法院刑事判決                          八十九年度上易字第四一九四號
    上  訴  人  臺灣板橋地方法院檢察署檢察官
    被      告  乙○○
右上訴人因被告偽造貨幣案件，不服臺灣板橋地方法院八十九年度易字第三五四六號
，中華民國八十九年十月十七日第一審判決（起訴案號：臺灣板橋地方法院檢察署八
十九年度偵字第一二○七五號），提起上訴，本院判決如左：
    主  文
上訴駁回。
    理  由
一、公訴意旨略以：被告乙○○係美國安泰人壽（保險公司）業務經理，為金融專業
    人才，於民國八十九年六月二十三日，在台北市華納威秀戲院購物，經找得編號
    ＰＷ二七八四二二ＡＬ之新台幣（下同）伍百元偽造紙鈔一張，乙○○於收受後
    ，明知其所持有該紙五百元紙幣係偽鈔，竟仍於同年六月二十四日十七時四十六
    分許，駕車行經國道一號高速公路南向泰山收費站時，以前開偽鈔向收費員購買
    高速公路回數票券而加以行使，嗣經收費員查覺有異，報警究辦，因認被告涉犯
    刑法第一百九十六條第二項之行使偽造紙幣罪嫌云云。
二、按犯罪事實應依證據認定之，無證據不得推定其犯罪事實；又不能證明被告犯罪
    者，應諭知無罪之判決；刑事訴訟法第一百五十四條、第三百零一條第一項分別
    定有明文。又犯罪事實之認定，應憑真實之證據，倘證據是否真實尚欠明確，自
    難以擬制推測之方法，為其判斷之基礎；而認定犯罪事實之證據係指足以認定被
    告確有犯罪行為之積極證據而言，該項證據自須適合於被告犯罪事實之認定，始
    得採為斷罪資料（參照最高法院五十三年臺上字第六五六號、二十九年上字第三
    一○五號判例）。且刑事訴訟上證明之資料，無論其為直接或間接證據，均須達
    於通常一般之人均不致有所懷疑，而得確信其為真實之程度，始得據為有罪之認
    定，若其關於被告是否犯罪之證明未能達此程度，而有合理懷疑之存在，致使無
    從形成有罪之確信，根據「罪證有疑，利於被告」之證據法則，即不得遽為不利
    被告之認定（參照有最高法院七十六年臺上字第四九八六號判例）。其以情況證
    據（即間接證據）斷罪時，尤須基於該證據在直接關係上所可證明之他項情況事
    實，本乎推理作用足以確證被告有罪，方為合法，不得徒憑主觀上之推想，將一
    般經驗上有利被告之其他合理情況逕予排除（參照最高法院三十二年上字第六十
    七號判例）。
三、本件公訴人認被告涉有前開犯行，係以上開五百元紙鈔經中央銀行發行局鑑定，
    確認係以彩色噴墨方式仿印，紙質與真鈔不同，均無浮水印，安全線以灰色墨印
    在背面紙張後面再與正面紙張裱合而成，以及上開偽鈔經檢察官勘驗，其材質粗
    糙、印刷模糊，鈔票正面肖像衣領部分沒有真鈔之突出感，紙鈔似經水洗，顏色
    擴散無浮水印，紙鈔背面有人工偽製之切線，客觀上可推知一般人均知之為偽鈔
    ，被告身為美國安泰人壽（保險公司）業務經理，為金融專業人才，自難諉為不
    知等情，為其主要論據。
四、訊據被告乙○○固坦承有於右揭時地交付上開紙幣一紙向收費員甲○○購買回數
    票之情，惟矢口否認知情該五百元紙幣係偽鈔，辯稱：伊無法辨識偽鈔。且伊於
    受告知偽鈔後，尚有詢問該收費員要如何處理等語。經查：(一)以偽鈔與真鈔比對
    ，固非不可知其為偽鈔，惟此純為事後之辨別，並非收受前人人均有比對鑑別之
    習慣，且偽鈔亦非人人一經接手觸摸即可辨別，即令為終日接觸紙幣之銀行行員
    ，亦難保無掛漏之虞。況本件被告既非銀行行員，且其不過持有偽鈔一張，又非
    巨額，如何能執此推定其明知所持有者係偽鈔？(二)保險業固亦屬廣義之金融業，
    惟究與銀行業有別，其從業人員未必均具有辨識偽鈔之能力，公訴人徒以被告現
    職美國安泰人壽（保險公司）業務經理，乃金融專業人才，即認其明知上開五百
    元幣券係屬偽鈔，殊嫌速斷。(三)矧據證人即發現本件偽鈔之國道一號高速公路泰
    山收費站之收費員甲○○證稱：被告於彼發現係偽鈔後即停下候警到場處理，被
    告知道是偽鈔後，表情很訝異，且問伊要怎麼辦等語。是依上開證人所言，顯難
    認被告確有明知為偽鈔而仍持以行使之故意。原審以公訴人指被告涉犯刑法第一
    百九十六條第二項之罪行，所憑之事證尚未達於一般人均可信其為真實之程度，
    即有合理性之懷疑存在。且又查無其他積極證據足認被告確有公訴人所指之犯行
    ，因認本件不能證明被告犯罪，而為被告無罪之諭知，核無違誤。檢察官上訴意
    旨仍執陳詞指摘原判決不當，為無理由，應予駁回。
據上論斷，應依刑事訴訟法第三百六十八條，判決如主文。
本案經檢察官楊楚猛到庭執行職務。
中      華      民      國    八十九    年     十二     月     十一     日
                              臺灣高等法院刑事第二十庭
                                  審判長法  官  葉  麗  霞
                                        法  官  黃  瑞  華
                                        法  官  余  來  炎
右正本證明與原本無異。
不得上訴。
                                        書記官  黃  麗  玲
中    華    民    國    八十九    年       十二     月        十四      日


司法院資訊處製作；財團法人民間司法改革基金會備份。
